臺灣高雄地方法院民事判決　　　　　　 100年度訴字第1605號
原　　　告　翁瑞玲
訴訟代理人　林弘明　　律師
被　　　告　鄭連長
當事人間給付生活費事件，本院民國 100 年 11 月 9 日言詞辯
論終結，判決如下：
  主  文
被告應給付原告新臺幣肆拾肆萬陸仟元，及自民國ㄧ百年四月十
八日起至清償日止，按週年利率百分之五計算之利息。
原告其餘之訴駁回。
訴訟費用由被告負擔十分之七，餘由原告負擔。
本判決得假執行。
原告其餘假執行之聲請駁回。
  事實及理由
甲、兩造爭執要旨
一、原告主張：兩造於民國92年5 月30日結婚，於94年9 月30日
    婚姻關係存續中簽訂「切結書」，約定被告每月支付原告新
    台幣（下同）10,000元作為家用、水電瓦斯補貼費，並於每
    月1 日匯入原告郵局帳號000-0000-0000000號帳戶（下稱系
    爭切結書）。詎被告於系爭切結書訂立後，從未給付生活費
    用，致原告生活陷入困境，且被告已搬離兩造同居處所，原
    告於100 年4 月6 日寄發存證信函，被告仍置之不理。為此
    ，爰依系爭切結書之法律關係，提起本訴，請求被告給付自
    95年1 月至100 年3 月之生活費共63萬元。又原告已依兩造
    先前於2 月9 日簽立之切結書給付94年1 月起至94年9 月底
    每月生活費15000 元，另修車費、保險費、加油費原告均已
    給付完畢，另被告尚積欠原告6 萬元未返還，被告於2 月9
    日切結書表示要由每月15000 元生活金扣除償還原告，被告
    以原告未履行2 月9 日切結書而拒絕給付家用補貼予原告，
    並無理由。並聲明：
 (1)被告應給付原告630,000 元，及自100 年4 月18日起至清償
    日止，按年息5 ％計算之利息。
 (2)願供擔保，請准宣告假執行。
二、被告則以：被告係受原告逼迫簽訂系爭切結書，又雙方另曾
    於94年2 月9 日訂立切結書，原告允諾於94年間按月給付被
    告15,000元零用金，及修車費60,000元、保險費20,000元、
    加油費14,000元（下稱2 月9 日切結書），然原告除依2 月
    9 日切結書給付被告94年8 、9 月生活費各15000 元外，均
    未履行系爭約定，被告自得拒絕履行系爭切結書，且原告依
    上開切結書應給付被告之款項總計24萬4000元(94 年1 月至
    12 月 份每月15000 元零用金、鄭國昌保險費20000 元、修
    車費60000 元、94年10月至12月份車輛加油費14000 元) ，
    被告已自行先為給付，自可從原告向被告請求之款項主張扣
    除。又被告從未向原告借款，借據係原告強迫被告簽訂，另
    被告自95年1 月間，即未與原告有同居之事實，原告請求履
    行系爭切結書內容，顯無理由，而被告之退休金1,260,000
    元，陸續遭原告於92年6 月至94年12月間提領一空，況原告
    前已訴請履行契約事件經鈞院以99年度訴字第318 號受理，
    嗣原告撤回起訴，且原告既尚有房產、收入來源，並無不能
    生活之情形等語置辯。並聲明：
 (1)原告之訴駁回。
 (2)如受不利判決，願供擔保免為假執行。
乙、兩造不爭執事項
（ㄧ）兩造於92年5 月30日結婚，目前婚姻關係存續中。
（二）兩造於94年9 月30日簽訂切結書（下稱系爭切結書），於
      該切結書第4 項約定被告每月支付原告新台幣（下同）
      10,000元作為家用、水電瓦斯補貼費，並於每月1 日匯入
      原告郵局帳號000-0000-0000000號帳戶（下稱系爭切結書
      ）。惟被告於系爭切結書訂立後，從未依上開約定內容給
      付生活費。
（三）原告前曾依據系爭切結書，對被告提起履行契約訴訟，經
      本院以99年度訴字第318 號受理，嗣原告撤回起訴。
（四）兩造曾於94年2 月9 日簽訂另一份切結書（下稱2 月9 日
      切結書) ，其內容略為：「ㄧ、鄭連長所有公務人員月退
      休金台銀帳號000000000000、000000000000號、高雄銀行
      000000000000號自92年7 月1 日開始全部交由妻子翁瑞玲
      無限期提領使用，負責所有家計及兩人生活開銷等一切費
      用（包括稅金等）。二、妻翁瑞玲替鄭連長償還之銀行借
      款及鄭國昌之信用卡借款，不願追究一筆勾消，如中途鄭
      連長違約將卡收回，願償還翁瑞玲肆拾參萬元正。三、翁
      瑞玲按月支付鄭連長壹萬伍仟元生活金。四、鄭國昌中央
      人壽保費每年20,000元由翁瑞玲繳納，其他有關鄭國昌任
      何費用，翁瑞玲無須負責。五、鄭陳明布國泰人壽滿期金
      須交還伍萬元給翁瑞玲。六、本切結書成立後，其他舊約
      書據自動失效。七、鄭連長94年2 月2 日借款陸萬元，裕
      誠路房屋出售先償還，如無按月由壹萬伍仟元生活金扣除
      償還翁瑞玲。」
（五）原告已依2 月9 日切結書給付被告94年8 、9 月生活費各
      15000元。
（六）被告曾於94年2 月20日立一份借據，表示：「裕誠路房屋
      出售後無條件償還翁瑞玲新台幣6 萬元」（司雄調卷，頁
      5 ），此份借據上之6 萬元與2 月9 日切結書第7 項之6
      萬元係同ㄧ筆款項。
丙、得心證之理由
一、兩造於94年9 月30日簽訂系爭切結書，於該切結書第4 項約
    定被告每月支付原告10,000元作為家用、水電瓦斯補貼費，
    並於每月1 日匯入原告郵局帳號000-0000-0000000號帳戶。
    惟被告於系爭切結書訂立後，從未依上開約定內容給付生活
    費等情，為被告所不爭執，被告雖辯稱該切結書係遭原告脅
    迫而簽訂云云，惟原告前曾依據系爭切結書，對被告提起履
    行契約訴訟，經本院以99年度訴字第318 號受理，在該案中
    ，原告主張其係遭被告恐嚇而簽訂系爭切結書，而被告則辯
    稱並無恐嚇原告情事，係原告自願簽訂系爭切結書等語，此
    業經本院調取該案卷宗核閱屬實。是被告於本案中再作與前
    案不同之陳述，辯稱遭脅迫簽訂系爭切結書云云，自不足採
    。又觀諸系爭切結書僅載明被告每月要支付原告一萬元作為
    家用補貼，並未附加其他條件，故被告另辯稱系爭切結書之
    履行要以兩造共同生活前提為條件，亦不足採。依此，被告
    自94年9 月間簽訂系爭切結書後，從未依該切結書給付原告
    生活費，故原告請求自95年1 月起至100 年3 月止63個月之
    生活費共計63萬元，自屬有理。
二、按因契約互負債務者，於他方當事人未為對待給付前，得拒
    絕自己之給付，民法第264 條第1 項前段，惟本條所乃針對
    雙方契約得行使同時履行抗辯權之規定，也就是需當事人互
    負有對價給付關係之債務契約始有適用。本件有爭執者，乃
    兩造曾於2 月9 日簽定另一份切結書，系爭切結書簽訂後，
    2 月9 日之切結書之效力如何。關於此點，兩造均於本院審
    理時均陳稱2 月9 日切結書並未約定效力至何時為止，亦即
    系爭切結書簽定後，2 月9 日切結書之效力仍繼續存在，是
    被告固可依照2 月9 日切結書之約定向原告為請求，惟系爭
    切結書與2 月9 日切結書乃於不同時間、情況下分開作成之
    兩份契約，兩造並不因該兩份契約而對對方互負有對價關係
    之債務，故被告以原告未履行2 月9 日切結書，而主張同時
    履行抗辯權拒絕履行系爭契約，難認有據。
三、次按，二人互負債務，而其給付種類相同，並均屆清償期者
    ，各得以其債務，與他方之債務，互為抵銷，民法第334條
    第1 項定有明文。被告主張原告除依2 月9 日切結書給付被
    告94年8 、9 月生活費各15000 元外，均未履行約定內容，
    且原告依2 月9 日切結書應給付被告之款項，被告已自行先
    為給付，自可從原告向被告請求之款項主張扣除一節，業據
    其提出收據等為證，原告則辯稱均已依2 月9 日切結書履行
    完畢等語。經查：
（一）原告辯稱已依2 月9 日切結書給付94年1 月起至94年9 月
      底每月生活費15000 元，惟被告自陳僅收到94年8 、9 月
      份之生活金，有收據附卷可佐，其餘部分原告未能舉證以
      實其說。然根據2 月9 日切結書第七項記載：「鄭連長94
      年2 月2 日借款陸萬元，裕誠路房屋出售先償還，如無按
      月由壹萬伍仟元生活金扣除償還翁瑞玲。」此部分借款並
      有原告提出由被告書立之借據一紙（見99年司雄調卷5 號
      頁五）以及郵政國內匯款執據（見99年訴字第318 號卷頁
      67 ） 為證，被告空言否認借款事實，自不足採。依此，
      被告未能證明已還清上開6 萬元借款，自應從每月15000
      生活費中扣還，應扣除4 個月之生活費，故被告主張原告
      依2 月9 日切結書應給付之94年1 月至12月份之生活費，
      扣除原告已給付之2 個月以及扣還借款之4 個月，總計扣
      除6 個月份，原告尚應給付被告9 萬元生活費。
（二）被告主張已支付鄭國昌保險費20000 元、修車費60000 元
      、94年10月至12月份車輛加油費14000 元一節，業據其提
      出繳費單、估價單為證，原告亦不否認上開費用係其依2
      月9 日切結書所應支付，但辯稱已支付完畢云云，惟原告
      就其已支付上開費用部分未能提出任何單據或證明，自難
      採信其辯解，故原告尚應給付被告此部分費用共計94000
      元。
（三）綜上所述，原告依據系爭切結書向原告請求給付之生活費
      ，以及被告依據2 月9 日切結書向原告請求給付之生活金
      、保險費、修車費、加油費等，均係以金錢為給付標的，
      且均屆清償期，故被告主張以此部分費用與原告請求之金
      額相互抵銷，為有理由，應予准許。經抵銷後，被告尚須
      償還原告446000元（計算式：000000-00000-00000）
四、從而，原告訴請被告應給付原告446000元，及自原告以存證
    信函定期催告被告履行之日即100 年4 月18日起至清償日止
    ，按週年利率百分之5 計算之法定遲延利息，為有理由，應
    予准許，逾此部分之請求，即屬無據，應予駁回。
五、本判決原告勝訴部分所命被告給付之金額未逾50萬元，依民
    事訴訟法第389條第1項第5款，應依職權宣告假執行；至原
    告其餘假執行之聲請，因訴之駁回而失所依據，應予駁回。
六、兩造其餘之攻擊防禦方法及所舉未經援用之證據，經本院斟
    酌後，認均與判決結果不生影響，爰不予一一論駁，附予敘
    明。
七、結論：原告之訴，為一部有理由，一部無理由，依民事訴訟
    法第79條、第389 條第1 項第5 款，判決如主文。
    。
中    華    民    國   100    年    11    月    23    日
                  民事第一庭法  官  管安露
以上正本係照原本作成。
如對本判決上訴，須於判決送達後20日內向本院提出上訴狀。如
委任律師提起上訴者，應一併繳納上訴審裁判費。
中    華    民    國   100    年    11    月    23    日
                                書記官  顏妙芳